臺灣基隆地方法院民事裁定
111年度基小字第1823號
原      告  凌恩立  
被      告  丁麟    

上列當事人間損害賠償事件，原告就本院民國111年度金訴緝字
第1號詐欺等案件提起刑事附帶民事訴訟，經本院刑事庭以111年
度附民緝字第3號裁定移送而來，本院裁定如下：
    主  文
原告之訴駁回。
訴訟費用由原告負擔。
    理  由
一、按犯罪而受損害之人，於刑事訴訟程序得附帶提起民事訴訟
    ，對於被告及依民法負賠償責任之人，請求回復其損害；附
    帶民事訴訟，應與刑事訴訟同時判決；刑事訴訟諭知無罪、
    免訴或不受理之判決者，應以判決駁回原告之訴。但經原告
    聲請時，應將附帶民事訴訟移送管轄法院之民事庭。刑事訴
    訟法第487條第1項、第501條、第503條第1項定有明文。準
    此，附帶民事訴訟之提起，以被告所涉犯罪事實業經提起刑
    事訴訟程序為必要。且原告依同法第503條第1項但書規定聲
    請將刑事附帶民事訴訟移送民事庭，亦以刑事訴訟諭知無罪
    、免訴或不受理判決為前提。若刑事訴訟未經提起公訴或自
    訴，原告對於應負賠償責任之人提起附帶民事訴訟，即非合
    法，刑事法院本應依刑事訴訟法第502條第1項規定，以原告
    提起附帶民事訴訟為不合法，判決駁回其訴；如刑事訴訟雖
    已起訴，惟法院未就刑事訴訟為無罪、免訴或不受理判決者
    ，亦無從逕依原告之聲請而依同法第503條第1項但書規定裁
    定移送民事庭。然刑事法院若於上述情形誤為裁定移送民事
    庭者，參酌最高法院民國108年度台抗大字第953號裁定意旨
    ，受移送之民事庭仍應適用民事訴訟法第249條第1項但書之
    規定，定期命為補正；倘逾期不補，受移送之民事庭則應適
    用同法第249條第1項第6款規定，以裁定駁回其訴。
二、原告因被告犯詐欺取財罪之刑事案件，就被告提起附帶民事
    訴訟，主張其亦係被告犯詐欺取財罪之犯罪被害人，故被告
    亦應賠償其所受財產損害（參見刑事附帶民事訴訟起訴狀）
    ；而刑事法院（即本院刑事庭）則依刑事訴訟法第504條第1
    項規定，將原告就被告所提起之上開附帶民事訴訟，以裁定
    移送於本院。惟刑事法院僅止認定「訴外人郭珅禓、陳威余
    、許靖煥、李俊鵬『對原告』犯共同詐欺取財罪（下稱系爭詐
    欺犯罪）」，而「未肯認」被告亦曾參與詐騙原告而為系爭
    詐欺犯罪之共犯（參見本院110年度金訴字第70號、第111號
    、111年度金訴緝字第1號刑事判決），故原告就被告丁麟提
    起附帶民事訴訟原「非」合法（不符刑事訴訟法第487條第1
    項所定要件），參酌最高法院108年度台抗大字第953號裁定
    意旨，本院乃於111年8月31日，裁定命原告於收受裁定送達
    後2日內，向本院為補繳第一審裁判費1,000元，倘逾期不繳
    ，即駁回其訴。詎原告於111年9月14日收受送達以後，迄未
    依旨補正，有本院送達證書暨警局派出所寄存請領登簿節本
    、多元化案件繳費狀況查詢清單、繳費資料查詢、收費答詢
    表查詢在卷足考，是其本件起訴不合法定程式，應予裁定駁
    回。
中　　華　　民　　國　　111 　年　　9 　　月　　22　　日
                  基隆簡易庭法  官  王慧惠 
以上正本係照原本作成。
如對本裁定抗告，應於本裁定送達後10日內，向本院提出抗告狀
，並繳納抗告費新臺幣1000元，抗告於本院合議庭。　
中　　華　　民　　國　　111 　年　　9 　　月　  22　  日
　                          書記官  張景欣